臺灣高等法院刑事判決
111年度上訴字第1865號
上  訴  人  臺灣士林地方檢察署檢察官
被      告  范嘉玲



選任辯護人  簡逸豪律師
上列上訴人因洗錢防制法等案件，不服臺灣士林地方法院110年
度金訴字第474號，中華民國111年3月8日第一審判決（起訴案號
：臺灣士林地方檢察署110年度撤緩偵字第56號、110年度偵字第
7154號、110年度撤緩偵字第57號），提起上訴，本院判決如下
：
    主  文
上訴駁回。               
    事實及理由
一、經本院審理結果，認第一審判決對被告范嘉玲為無罪之諭知
    ，核無不當，應予維持，並引用第一審判決書記載之證據及
    理由（如附件）。
二、檢察官上訴意旨略以：本件被告雖辯稱：當時是新光銀行總
    行貸款專員打來，並且加我line，說我的帳戶要請會計師另
    外做金流才能辦理貸款，派他的女助理來取走帳戶、提款卡
    和密碼等語，然被告於民國111年1月14日準備程序時亦自承
    ：我問過很多家，有玉山、華南等，審核很嚴格，我本身評
    分不是很好，利率很高，貸款貸不下來。因為那時候我需要
    貸款，剛好打電話來顯示的是新光銀行的號碼，我有上網查
    詢確實是新光總行的電話，我才相信他的等語，然被告既知
    要上網查詢是否為新光銀行總行電話，顯示其心中已有起疑
    ，才會上網查詢確認，然被告大可直接致電新光銀行相關承
    辦人員，詢問及確認辦理貸款程序為何？是否可能有貸款專
    員加line並以做金流方式，要求客戶交付其帳戶、提款卡及
    密碼來辦理貸款等情，其卻捨此方式不為，在其心中已起疑
    之前提下，將其帳戶、提款卡及密碼交予對方，以製造假金
    流方式辦理貸款，其辯詞顯與常情有違，要難採信，其顯有
    幫助詐欺及洗錢之不確定故意甚明，原審判決未審酌上情，
    逕予以採信被告上開辯解，上開理由似與經驗及論理法則尚
    有未符。綜上所述，原審判決既有上開違誤，自難謂適法允
    當。為此請求撤銷原判決，另為更適當之判決云云。
三、按不能證明被告犯罪或其行為不罰者，應諭知無罪之判決，
    刑事訴訟法第301條第1項定有明文。如未能發現相當證據，
    或證據不足以證明，自不能以推測或擬制之方法，以為裁判
    之基礎；認定犯罪事實所憑之證據，雖不以直接證據為限，
    間接證據亦包括在內，然而無論直接或間接證據，其為訴訟
    上之證明，須於通常一般之人不致有所懷疑，而得確信其為
    真實之程度者，始得據為有罪之認定；認定不利於被告之事
    實，須依積極證據，苟積極證據不足為不利於被告事實之認
    定時，即應為有利於被告之認定，更不必有何有利之證據。
    刑事訴訟法第161條第1項復規定，檢察官就被告犯罪事實，
    應負舉證責任，並指出證明之方法，是檢察官對於起訴之犯
    罪事實，應負提出證據及說服之實質舉證責任，倘其所提出
    之證據，不足為被告有罪之積極證明，或其指出證明之方法
    ，無從說服法院以形成被告有罪之心證，基於無罪推定之原
    則，自應為被告無罪判決之諭知（最高法院94年度台上字第
    6315號、97年度台上字第5667號判決可資參照）。　　
四、經查：
　㈠不詳詐欺集團成員分別於109年7月4日14時38分許，撥打電話
    予告訴人詹美玲，佯稱網路購物客服人員及第一銀行客服人
    員，因告訴人詹美玲網路購物設定錯誤購物款項尚未匯入銀
    行帳戶，須操作自動櫃員機取消交易等語，致詹美玲陷於錯
    誤，於109年7月4日16時許，以網路銀行依其指示操作，分
    別匯款新臺幣（下同）50,001元、29,985元至被告上開上海
    銀行帳戶內；於109年7月4日18時33分許，撥打電話予告訴
    人許伯謙，佯稱網路購物客服人員及台新銀行客服人員，因
    告訴人許伯謙網路購物設定錯誤購物款項尚未匯入銀行帳戶
    ，須操作自動櫃員機取消交易等語，致告訴人許伯謙陷於錯
    誤，於109年7月5日14時34分許，以網路銀行依其指示操作
    ，匯款29,105元至被告上開玉山銀行帳戶內；於109年7月1
    日10時28分許，撥打電話予告訴人蔡麗卿，佯稱為其外娚女
    因積欠他人債務急須資金周轉，欲向告訴人蔡麗卿借款應急
    等語，致告訴人蔡麗卿陷於錯誤，於109年7月3日12時5分許
    ，前往臺北市○○區○○○路0段000○0號富邦商業銀行民生分行
    ，依其指示臨櫃匯款120,000元至被告上開上海銀行帳戶內
    ，旋遭提領一空等節，業據告訴人詹美玲、許伯謙、蔡麗卿
    於警詢及偵查時指訴明確，則被告之上海銀行、玉山銀行帳
    戶，確已被作為某詐欺集團向詹美玲、許伯謙、蔡麗卿為詐
    欺取財時所使用之人頭帳戶，此部分事實，首可認定。
　㈡刑法上幫助犯之成立，須具備「主觀」與「客觀」要件，即
    行為人主觀上必須基於「幫助他人犯罪之意思」而參與犯罪
    ，且在客觀上所參與實行者為「犯罪構成要件以外」之行為
    ，二者缺一不可。亦即幫助犯係以幫助他人犯罪之意思，對
    於他人犯罪資以助力，使之易於實行或完成犯罪，而未參與
    實行犯罪構成要件之行為者而言。在提供帳戶資料供詐欺集
    團作為財產犯罪使用之情形，帳戶提供者倘明知並有意供詐
    欺集團使用，即具有幫助詐欺犯意，固屬明確；惟在帳戶提
    供者係基於外觀非供詐騙之特定目的，如辦理貸款、求職、
    工作需要、短暫借用等情形下所交付，則非可逕認其有幫助
    詐欺取財之犯意。上開事證，僅足證明被告所寄交之前開上
    海銀行、玉山銀行帳戶資料，確遭某詐欺集團作為向告訴人
    詹美玲、許伯謙、蔡麗卿遂行詐欺取財犯行之使用，尚不足
    以直接推論被告係基於幫助他人詐欺取財之不確定故意而寄
    交上開帳戶資料，檢察官對此構成要件事實仍應盡其舉證責
    任，並排除對被告為有利認定之可能性。然近來確有不法份
    子以代辦貸款或應徵工作為餌，在報紙或網路上刊登廣告，
    藉機向欲辦理貸款或應徵工作之人騙取金融帳戶存摺、提款
    卡及密碼，此為本院職務上已知之事實，且一般人對於社會
    事務之警覺性或風險評估，常因人而異，此觀諸詐欺集團之
    詐騙手法雖經政府大力宣導及媒體大幅報導，甚至所用虛偽
    話術皆相同或類似，但仍有眾多被害人先後受騙，且被害金
    額甚高，其中亦不乏高級知識份子，都是相信身分不明之人
    ，也從未對此進行任何查證，即可明瞭。是有關幫助詐欺、
    洗錢、幫助洗錢犯罪成立與否，自不得僅以被告所持有之帳
    戶資料是否交付他人、交付後有無淪為詐欺集團使用而為斷
    ，尚須審查被告主觀上是否具備幫助詐欺之不法犯意，尚不
    得以被告供述不一或尚有疑問，推認被告主觀上有何不法犯
    意。
  ㈢公訴意旨以被告既知要上網查詢是否為新光銀行總行電話，
    顯示其心中已有起疑，才會上網查詢確認，然被告大可直接
    致電新光銀行相關承辦人員，詢問及確認辦理貸款程序為何
    ？是否可能有貸款專員加line並以做金流方式，要求客戶交
    付其帳戶、提款卡及密碼來辦理貸款等情，其卻捨此方式不
    為，在其心中已起疑之前提下，將其帳戶、提款卡及密碼交
    予對方，以製造假金流方式辦理，而具有幫助詐欺及洗錢之
    不確定故意等語。惟被告之所以將其上海銀行、玉山銀行帳
    戶之存摺與提款卡交予LINE暱稱「Alex 陳」、「Calvin Le
    e」所指派前來之另案被告黃郁雯（所涉詐欺罪嫌，業經原
    審以110年度訴字第172號、110年度金訴字第287號判決有罪
    ，現由本院以111年度上訴字第1302號案件審理中），再以L
    INE傳送訊息方式，將上開2個帳戶之提款卡密碼告知「Alex
     陳」，目的在辦理貸款，業據被告於本院審理時供稱：我
    一開始只是想辦貸款，我也沒有辦過貸款，不清楚辦貸款的
    流程。我辦貸款是為做小生意。我有去銀行詢問並想辦貸款
    ，但我的評分不足。剛好在我詢問的當下，接到顯示為新光
    銀行的電話，我才接他的電話辦貸款，故我一直以為我在與
    新光銀行人員聯絡等語(本院卷第141頁)，核與其警詢、偵
    訊及原審之供詞及被告與「張專員」、「Alex 陳」、「Cal
    vin Lee」等人之LINE對話內容（原審審金訴卷第83至101頁
    ）大致相符，並無明顯相反而足以認定其所述不實之證據。
    此外，被告於本院審理時供稱：他叫我存摺及提款卡及密碼
    都給他，因為我沒有辦過信貸，所以我也不知道不需要交付
    這些東西，對方還有跟我要營利事業登記證，所以我就相信
    他了等語(本院卷第96頁)。則以被告僅高中畢業之智識程度
    、先前僅自己開類似五金百貨店的工作經驗，未必有豐富貸
    款經驗甚至金融常識，故當被告告以對方上情，再配合「張
    專員」、「Alex 陳」有意騙得被告帳戶資料之話術，確實
    有可能因此讓被告於需錢孔急下，因急迫、思慮未臻周詳，
    相信要提供存摺、提款卡及帳號密碼之說詞，而陷於錯誤，
    配合依指示寄交上開2個帳戶資料。是被告係遭詐騙而將本
    案帳戶資料寄交供詐欺集團使用之可能性，顯然無法加以排
    除。
　㈣此外，依據原審110年12月16日刑事答辯狀、本院111年7月4
    日刑事答辯狀可知，被告之上海商業銀行帳戶係預計作為轉
    帳店租之用，被告將其列為房屋租賃契約書上之約定轉帳帳
    戶，而被告之玉山銀行帳戶則做為薪資轉帳帳戶之用（原審
    審金訴卷第57、105頁、本院卷第112頁）。則被告上開2個
    帳戶均持續有在使用，故非毫無用途、寄給他人沒拿回來也
    無所謂之閒置帳戶，被告若確有幫助詐欺之不確定故意，以
    現今本人申辦銀行帳戶並非難事之狀況下，大可申辦一新立
    帳戶寄予對方，然被告卻寄送自己本身使用中之帳戶，則堪
    認其寄出本件玉山銀行、上海商業銀行帳戶時，主觀上應認
    不會遭非法使用。參以被告該帳戶係在使用中，被告經對方
    要求寄出該帳戶雖應有所懷疑，但被告因不諳法律，且處於
    亟需資金來源之急迫心態，誤信對方所言為真，因此瓦解心
    防，而將上開帳戶等資料交予他人，尚不能以吾等客觀常人
    智識經驗、甚至從事犯罪偵查、審判工作者之智識經驗為基
    準，遽予推論被告必具相同警覺程度。況且，倘被告已預見
    其交付帳戶予他人，可能被用於詐欺取財匯款之用，衡情當
    會考量日後遭刑事追訴之風險，而要求對方給予相當報酬或
    利益，然本案並無積極證據足認被告提供本案帳戶資料予詐
    欺集團使用，獲有任何報酬，此與一般交付金融帳戶供他人
    使用藉以牟利之情形有別，難認被告主觀上對其帳戶可能被
    用於詐欺取財匯款使用已有預見。
　㈤從而，被告辯稱其係為辦理貸款，而交付玉山銀行、上海商
    業銀行帳戶金融卡、存摺及密碼，並無幫助詐欺取財之故意
    等語，尚非不能採信。故本件無從僅因被告將上開2個帳戶
    存摺、金融卡及密碼交付他人使用之行為，逕認其主觀上已
    預見該帳戶係供詐欺取財匯款之用，而具有幫助詐欺取財之
    不確定故意。本件檢察官所提出之證據，尚不足以達到通常
    一般之人均不致有所懷疑，而得確信被告有公訴人所指幫助
    洗錢、幫助詐欺取財等犯行其為真實之程度，自屬不能證明
    被告犯罪，即應為被告無罪之諭知。
五、按證據之取捨及犯罪事實之認定，乃事實審法院之職權，苟
    其取捨，不違背經驗法則或論理法則，不得任意指為違法；
    又證據之證明力如何，由事實審法院本於確信自由判斷之，
    此項自由判斷之職權行使，苟係基於吾人日常生活之經驗，
    而未違背客觀上應認為確實之定則，又已敘述其何以為此判
    斷之理由者，亦不容漫指為違法，而據為適法之上訴理由。
    檢察官上訴意旨指摘各情，原審業已綜合全部卷證資料，逐
    一斟酌判斷，認無證據證明被告確有公訴意旨所指幫助洗錢
    、幫助詐欺取財犯行，於判決內詳述其證據取捨及判斷之理
    由，並經本院補充說明如上，檢察官提起上訴，未提出其他
    補強證據，仍執前詞就原審取捨證據及判斷其證明力之職權
    適法行使為不同之評價，而指摘原判決不當，並無理由，應
    予駁回。
六、退併辦部分：
    臺灣士林地方檢察署檢察官以111年度偵字第9724號，與本
    案起訴部分為裁判上一罪之法律上同一案件為由，移送併案
    審理。然因本案原起訴之犯罪事實業經原審諭知無罪之判決
    ，且經本院駁回檢察官之上訴，則上開移送併辦部分即與本
    案起訴部分不生同一案件關係，本院無從審究，應退回由檢
    察官另為適法之處理，末此指明。　　
據上論斷，應依刑事訴訟法第373條、第368條，判決如主文。
本案經檢察官呂永魁提起公訴，檢察官吳昭瑩提起上訴，檢察官
曾鳳鈴到庭執行職務。
中　　華　　民　　國　　111 　年　　8 　　月　　10　　日
                  刑事第七庭    審判長法　官  孫惠琳
                                      法　官  張育彰
                                      法　官  王惟琪
以上正本證明與原本無異。
檢察官如不服本判決，應於收受送達後20日內向本院提出上訴書
狀，惟須受刑事妥速審判法第9條限制。其未敘述上訴之理由者
，並得於提起上訴後20日內向本院補提理由書(均須按他造當事
人之人數附繕本)「切勿逕送上級法院」。
刑事妥速審判法第9條：
除前條情形外，第二審法院維持第一審所為無罪判決，提起上訴
之理由，以下列事項為限：
一、判決所適用之法令牴觸憲法。
二、判決違背司法院解釋。
三、判決違背判例。
刑事訴訟法第 377 條至第 379 條、第 393 條第 1 款之規定，
於前項案件之審理，不適用之。

                                      書記官  戴廷奇
中　　華　　民　　國　　111 　年　　8 　　月　　14　　日
附件：
臺灣士林地方法院刑事判決
110年度金訴字第474號
公  訴  人  臺灣士林地方檢察署檢察官
被      告  范嘉玲


選任辯護人  簡逸豪律師
上列被告因違反洗錢防制法等案件，經檢察官提起公訴（110年
度撤緩偵字第56、57號、110年度偵字第7154號），本院判決如
下：
    主  文
范嘉玲無罪。
    理  由
一、公訴意旨略以：被告范嘉玲明知金融機構之存摺及提款卡為
    個人信用之重要表徵，任何人皆可自行前往金融機構申請開
    立存摺、提款卡，並無特別之窒礙，故將自己之存摺及提款
    卡等資料提供他人使用，可能因此幫助他人從事詐欺行為而
    用以處理詐騙之犯罪所得，致使被害人及警方難以追查，竟
    基於縱所提供之帳戶被作為掩飾詐欺取財罪不法犯罪所得去
    向之洗錢故意及幫助詐欺取財之不確定故意，於民國109年6
    月30日，在臺北市○○區○○路0段000○0號1樓，將其所申辦之
    上海商業儲蓄銀行帳號000-000000000000000號及玉山商業
    銀行帳號000-0000000000000號帳戶（以下稱上海銀行、玉
    山銀行帳戶）之存摺、提款卡及密碼交予真實姓名年籍不詳
    之詐欺集團成員，而容任他人使用其上開帳戶遂行犯罪。嗣
    該詐欺集團成員取得上開帳戶後，即意圖為自己不法所有，
    基於詐欺取財之犯意：(一)於109年7月4日14時38分許，撥
    打電話予告訴人詹美玲，佯稱網路購物客服人員及第一銀行
    客服人員，因告訴人詹美玲網路購物設定錯誤購物款項尚未
    匯入銀行帳戶，須操作自動櫃員機取消交易等語，致詹美玲
    陷於錯誤，於109年7月4日16時許，以網路銀行依其指示操
    作，分別匯款新臺幣(下同)5萬1元、2萬9985元至被告上開
    上海銀行帳戶內，並使詐欺集團成員成功掩飾、隱匿犯罪所
    得。(二)於109年7月4日18時33分許，撥打電話予告訴人許
    伯謙，佯稱網路購物客服人員及台新銀行客服人員，因告訴
    人許伯謙網路購物設定錯誤購物款項尚未匯入銀行帳戶，須
    操作自動櫃員機取消交易等語，致告訴人許伯謙陷於錯誤，
    於109年7月5日14時34分許，以網路銀行依其指示操作，匯
    款2萬9105元至被告上開玉山銀行帳戶內，並使詐欺集團成
    員成功掩飾、隱匿犯罪所得。(三)於109年7月1日10時28分
    許，撥打電話予告訴人蔡麗卿，佯稱為其外娚女因積欠他人
    債務急須資金周轉，欲向告訴人蔡麗卿借款應急等語，致告
    訴人蔡麗卿陷於錯誤，於109年7月3日12時5分許，前往臺北
    市○○區○○○路0段000○0號富邦商業銀行民生分行，依其指示
    臨櫃匯款12萬元至被告上開上海銀行帳戶內，並使詐欺集團
    成員成功掩飾、隱匿犯罪所得。因認被告涉犯刑法第30條第
    1項前段、第339條第1項之幫助詐欺取財及刑法第30條第1項
    前段、洗錢防制法第14條第1項之幫助洗錢罪嫌。
二、按傳聞法則之設，係為保障被告之反對詰問權，故於無罪判
    決，縱然法院採用無具證據能力之證據，作為判斷依據，對
    於被告而言，既無不利益，自毋庸贅述所依憑之證據資料究
    竟有無證據能力，以符合判決精簡原則之要求（最高法院10
    4 年度台上字第1374號判決意旨可參）。是被告既經本院認
    定犯罪不能證明（詳後述），揆諸上開說明，即不再論述本
    判決以下所援引傳聞證據之證據能力，合先敘明。
三、次按犯罪事實應依證據認定之，無證據不得認定犯罪事實；
    不能證明被告犯罪者，應諭知無罪之判決，刑事訴訟法第15
    4條第2項、第301條第1項分別定有明文。又認定不利於被告
    之事實，須依積極證據，苟積極證據不足為不利於被告事實
    之認定時，即應為有利於被告之認定，更不必有何有利之證
    據；認定犯罪事實所憑之證據，雖不以直接證據為限，間接
    證據亦包括在內，然而無論直接或間接證據，其為訴訟上之
    證明，須於通常一般之人均不致有所懷疑，而得確信其為真
    實之程度者，始得據為有罪之認定，倘其證明尚未達到此一
    程度，而有合理之懷疑存在時，仍不能遽為有罪之認定。
四、公訴意旨認被告涉有上揭罪嫌，無非以被告於偵查時之供述
    、告訴人詹美玲、許伯謙、蔡麗卿於警詢及偵查時之指訴、
    被告上開上海銀行、玉山銀行客戶基本資料與交易明細表、
    台北富邦銀行匯款委託書暨取款憑條等，為其主要論據。訊
    據被告雖承認於上開時、地，將上開上海銀行、玉山銀行帳
    戶之存摺、提款卡，交予真實姓名年籍不詳之人，然堅詞否
    認有何幫助詐欺、幫助洗錢之犯行，兼其辯護意旨辯稱：被
    告係因有做生意需求因而向銀行辦理貸款，本件詐欺集團是
    以台北新光銀行的電話，向被告要求交付相關金融帳戶，被
    告所交付之金融帳戶，係日常生活及用於繳納租金之帳戶，
    被告對於交付帳戶可能作為詐欺集團用於犯罪目的之結果全
    然無法預見，並無幫助詐欺及幫助洗錢之不確定故意等語。
五、經查：
(一)前揭上海銀行、玉山銀行帳戶為被告本人申請開立及使用，
    被告於109年6月30日15時28分許，在臺北市○○區○○路0段000
    ○0號1樓前，將上開2個帳戶之存摺與提款卡交予LINE暱稱「
    Alex 陳」、「Calvin Lee」所指派前來之另案被告黃郁雯
    （所涉詐欺罪嫌，業經本院判決有罪），再以LINE傳送訊息
    方式，將上開2個帳戶之提款卡密碼告知「Alex 陳」等情，
    為被告所坦認，另有前揭上海銀行帳戶之開戶申請書、申請
    人開戶影像及客戶基本資料、玉山銀行帳戶之客戶基本資料
    、本院110年度訴字第172號、110年度金訴字第287號判決書
    各1份、被告與暱稱「Alex 陳」、「Calvin Lee」之LINE對
    話紀錄截圖6張在卷可佐（見新北檢109偵37404卷【下稱新
    北檢偵卷】第11至16頁，本院審金訴卷第89至99頁本院金訴
    卷第41至60、74-1至74-2頁），以上事實堪以認定。再被告
    交付上開2個帳戶資料後，流入不詳詐欺集團所持有，嗣該
    詐欺集團內成員分別於前開一、(一)至一、(三)所示時間，
    對告訴人詹美玲、許伯謙、蔡麗卿施以如前開一(一)至一(
    三)所示之詐術，致3人均陷於錯誤，以操作網路銀行或臨櫃
    辦理方式，匯款上揭金額至被告之上海銀行、玉山銀行帳戶
    內，且旋遭提領一空等情，業據證人即告訴人詹美玲、許伯
    謙、蔡麗卿於警詢及偵查時證述明確（見109偵17924卷【下
    稱士檢偵卷一】第19至21、23至25、89頁，109偵19457卷【
    下稱士檢偵卷二】第19、29頁，新北檢偵卷第6頁正反面）
    ，另有前揭上海銀行109年7月3日至同年月8日交易明細、玉
    山銀行帳戶之臺幣活存交易明細查詢結果各1紙附卷可參（
    見新北檢偵卷第17至18頁，士檢偵卷一第39頁）；且告訴人
    蔡麗卿被害部分，尚有告訴人蔡麗卿提出之台北富邦銀行匯
    款委託書(證明聯)/取款憑條、台北富邦銀行存摺封面及內
    頁明細影本各1紙、其與詐欺集團LINE對話紀錄截圖4張存卷
    為憑（見新北檢偵卷第26至28、30頁），此部分事實亦可認
    定。
(二)然而，上開事證雖足以證明被告之上開2個帳戶資料確遭某
    不詳詐欺集團作為向告訴人詹美玲、許伯謙、蔡麗卿遂行詐
    欺取財犯行所用，惟詐欺集團成員取得他人帳戶資料之可能
    原因多端，或因帳戶持有人因有利可圖而主動提供，抑或於
    無意間洩漏，甚或因遭詐騙、脅迫始提供，並非必然係出於
    幫助該詐欺集團成員詐取財物及洗錢之不確定故意而為。苟
    行為人提供金融帳戶資料予他人時，主觀上並無詐欺犯罪或
    洗錢之認識，自難僅憑被害人遭詐騙之款項係轉入或匯入被
    告帳戶，即認應構成詐欺取財及洗錢犯行，尚需衡酌行為人
    所辯提供帳戶資料之原因是否可採，並綜合行為人之素行、
    教育程度、財務狀況與行為人所述情節之主、客觀情事，本
    於推理作用、經驗法則，以判斷行為人主觀上有無詐欺取財
    及洗錢之犯意。從而，本件應予審究者厥為：被告究竟係基
    於何原因提供上開2個帳戶資料，暨被告對於帳戶可能因而
    遭他人作為詐欺取財及掩飾或隱匿特定犯罪所得財物之工具
    ，其主觀上有無認識或預見。
(三)被告於偵查時係因與告訴人詹美玲、蔡麗卿調解成立，另同
    意告訴人許伯謙提出之和解方案，檢察官偵查後當庭諭知緩
    起訴處分之意義、相關規定及撤銷之效力，經被告同意後，
    檢察官因而為緩起訴處分；又被告在歷次偵查時，固不否認
    將其上海銀行、玉山銀行帳戶資料交予他人之客觀事實，但
    並未坦承有何幫助詐欺或幫助洗錢之犯罪嫌疑等情，此有被
    告於109年11月25日、110年1月21日之偵訊筆錄在卷可稽（
    見士檢偵卷二第27至29、53至55頁），是本件起訴書記載被
    告於偵查時就犯罪事實坦承不諱，與被告實際供述情形顯然
    不符。
(四)又被告為五金百貨自營商，因疫情期間有資金需求，於109
    年6月28日接獲自稱新光銀行「張專員」推銷信貸之來電，
    雙方於翌日開始以LINE聯繫，被告傳送雙證件、存摺封面及
    營業登記證等資料予「張專員」，經「張專員」告知被告之
    狀況需要銀行會計幫忙做金流財力證明，以利貸款，於109
    年6月30日自稱新光銀行會計之陳姓男子以LINE暱稱「Alex 
    陳」與被告談論貸款細節，並向被告表示需要被告之銀行帳
    戶做金流，帳戶內有金錢流動始能衝高信貸額度，被告遂於
    當日15時許，在臺北市○○區○○路0段000○0號1樓前，將其上
    海銀行、玉山銀行帳戶之存摺、提款卡交予自稱會計助理之
    人，並以LINE將提款卡密碼告知對方。嗣自稱會計之陳姓男
    子向被告表示將從109年7月3日開始做金流，需等候一個禮
    拜之工作天，迄109年7月6日，經警方通知被告，其上開2個
    帳戶已列為警示帳戶，被告於109年7月7日報警處理等節，
    為被告於警詢、偵查及本院準備程序時供陳明確（見新北檢
    偵卷第4頁正面至第5頁反面，士檢偵卷一第13至18頁，士檢
    偵卷二第27至29頁，本院金訴卷第29至30頁），復有被告與
    「張專員」、「Alex 陳」、「Calvin Lee」之LINE對話紀
    錄截圖13張、「霧云企業社」商業登記申請書、臺北市商業
    處准予設立登記函文、被告手機來電通聯紀錄、臺北市政府
    警察局內湖分局內湖派出所受理刑事案件報案三聯單各1份
    附卷為憑（見審金訴卷第69至75、83至103頁），可認被告
    所述情節並非虛妄。且查：
  1.由被告手機來電通聯紀錄顯示，109年6月28日確有一通(00)
    00000000之來電，被告手機因安裝Whoscall來電辨識應用程
    式，透過Whoscall已標明此通來電為「新光銀行總行」，且
    上開市話號碼確為新光銀行官網對外所揭露之電話號碼，有
    被告提出之新光銀行官網查詢資料1紙在卷可稽（見本院審
    金訴卷第77頁），從而被告供稱：我那時需要貸款，剛好打
    電話來顯示的是新光銀行的號碼，我有上網查詢確實是新光
    總行的電話，我才相信他等語（見本院金訴卷第30頁），足
    徵自稱「張專員」之人，確以一般社會大眾不致懷疑「張專
    員」係銀行人員身分之方式，取得被告信任，使被告鬆懈戒
    心，而與被告開啟關於貸款事宜之交談。
  2.細繹被告與「張專員」、「Alex 陳」、「Calvin Lee」等
    人之LINE對話內容（見本院審金訴卷第83至101頁），被告
    最初於109年6月29日與「張專員」開始聯繫，被告傳送其雙
    證件等資料後，「張專員」向被告表示：「安排好會計師跟
    妳報告」、「明天跟妳報告」等語，適可印證被告所言「張
    專員」表示被告必須為金流財力證明始能順利貸款一事。而
    翌日即109年6月30日10時38分許，「張專員」邀請自稱陳會
    計師、暱稱「Alex 陳」之人加入聊天頁面，改由「Alex 陳
    」與被告交涉，雙方以LINE電話功能通話20分鐘，此段通話
    中「Alex 陳」應有向被告要求提供帳戶進行金流財力證明
    ，故被告隨後始稱：「我先給你上海銀行跟玉山可以嗎」，
    甚且，由被告詢問：「新開的可以嗎」、「新開的戶」等語
    ，更顯露被告當下關注之重點確為「Alex 陳」所告知帳戶
    必須有金錢流動，才能提高貸款額度一情，且已相信對方之
    說詞，始產生新開設帳戶幾無金流，能否提供予對方之疑問
    。嗣於同日13時49分許，「Alex 陳」邀請自稱林主任、暱
    稱「Calvin Lee」之人加入聊天頁面，除由「Calvin Lee」
    與被告聯繫面交帳戶資料之事宜外，被告尚持續與「Alex 
    陳」確認所交付帳戶資料之細節，於同日13時50分許，被告
    傳送訊息向「Alex 陳」告知2張提款卡之密碼為「700110」
    ；另經被告指定面交地點後，「Alex 陳」、「Calvin Lee
    」便派員前往收受被告之上開2個帳戶資料，被告復於同日1
    5時28分許，向「Alex 陳」告知：「已轉交助理」。繼於10
    9年7月2日，被告保持與「Alex 陳」聯繫，「Alex 陳」告
    知已收到被告之帳戶資料，並表示將自翌日（109年7月3日
    ）起開始做金流。至此，被告辯稱因貸款需求，始提供上海
    銀行、玉山銀行帳戶之存摺、提款卡及密碼予自稱會計師之
    「Alex 陳」，由被告與上開人士之對話情況觀之，應可信
    被告交付帳戶資料之目的，係為託交會計師以匯款、領款方
    式，為其製造金流，藉此作為財力證明以提升其貸款額度。
  3.另由前揭LINE對話內容所呈，被告後續於109年7月6日試圖
    向「Alex 陳」詢問問題，惟「Alex 陳」僅已讀不回，被告
    遂詢問「張專員」何以會計師不接電話，要求「張專員」提
    供會計師之公司地址，僅見「張專員」藉詞推拖，隨後亦已
    讀不回，被告則於109年7月8日向「張專員」傳送：「我已
    經確定你們是詐騙同夥」、「你們真的很惡劣」等訊息。是
    以，依據被告此部分試圖找尋「Alex 陳」詢問問題、透過
    「張專員」找尋「Alex 陳」、憤而向「張專員」表示已知
    渠等為詐騙等舉止，足見被告辯稱其係109年7月6日經警方
    告知其上開2個帳戶列為警示，始知帳戶遭人做為詐騙使用
    等語，尚非無稽。　
  4.觀諸本院110年度訴字第172號、110年度金訴字第287號判決
    即另案被告黃郁雯所涉詐欺案件，認定被告於109年6月30日
    15時28分許，將上開2個帳戶之存摺、提款卡交予由「Alex 
    陳」、「Calvin Lee」指派前來收件之黃郁雯，而依黃郁雯
    於該案供稱：於109年6月30日詐欺集團上游台隆聯繫BOSS，
    再由BOSS透過通訊軟體微信通知我到內湖捷運站取車（意即
    取簿），由我跟台隆聯繫，後來台隆傳了一個地址即臺北市
    ○○區○○路0段000○0號給我，於是我跟劉沛曄就過去該處找一
    個女生取車，該名女子拿一個牛皮紙袋走出來，我就把電話
    拿給那女生，讓她跟台隆對話，對話結束該名女生把袋子交
    給我，之後再由BOSS安排我將袋子交給他指定的人。我回到
    家打開袋子拍攝才知道裡面是金融卡、存摺，老闆說這樣他
    才知道范嘉玲交了哪些東西過來，才能跟台隆核對，因為只
    有台隆知道范嘉玲要交幾個帳戶。台隆要我到場時，若經他
    人詢問，要自稱為會計師助理等語明確（見本院金訴卷第41
    、47至48頁）。顯見，本件詐欺集團位居幕後之要角，指派
    取簿手即黃郁雯前來向被告收取帳戶時，黃郁雯所接收之指
    示，係當被告詢問時，須自稱自己為會計師助理，且過程中
    亦不讓黃郁雯直接與被告對話，目的應在防免被告起疑，致
    不易取得之帳戶資料在最後關頭功虧一簣。可知，本件自稱
    「張專員」、「Alex 陳」、「Calvin Lee」暨其等所屬詐
    欺集團，並未將被告視為其等實行詐欺犯罪過程之知情者，
    縱然取得被告所交付之帳戶資料，仍得藉由話術降低被告戒
    心，以防被告立即警覺，導致帳戶迅速掛失而無法使用，此
    由「Alex 陳」收到帳戶資料後，在被告詢問下，未正面答
    覆被告做金流需花費多少時日，藉此牽制被告，使被告僅能
    被動等待一情（見本院審金訴卷第99頁），即可證明。是就
    本件詐欺集團而言，被告與受騙後交付金錢之被害人，其實
    並無顯著差別。
  5.此外，被告自108年7月1日起原承租臺北市○○區○○路0段000○
    0號作為其經營五金百貨之店面，租期為1年，惟租約即將屆
    期前，被告於109年6月24日改承租其他處所作為店面，與新
    房東之租賃契約載明被告應將每月租金於每月5日前匯至房
    東設於上海銀行內湖分行之帳戶，被告遂於109年6月30日12
    時27分許，開設本件上海銀行帳戶，申請開戶時即將新房東
    所提供之帳號列為約定轉帳帳戶，便於日後之租金給付等節
    ，有被告前揭上海銀行之開戶申請書、被告所承租之舊、新
    店面房屋租賃契約書、新房東林雯莉之存摺帳戶封面影本各
    1份附卷可考（見新北檢偵卷第11至14頁，本院審金訴卷第6
    3至67、105至109頁），堪予認定。此部分事實，不但可徵
    被告開設上海銀行帳戶之目的非在於提供予不詳之人任意使
    用，且被告日後尚須以此上海銀行帳戶轉帳支付租金，足見
    被告於交付之際，應無拋棄帳戶所有權之意，亦無預料日後
    帳戶資料將發生無法取回之情形。
(五)再從現今社會現況觀之，詐欺集團詐騙手法日新月異，縱然
    政府、金融機構與媒體已大肆宣導、報導，仍屢屢發生受騙
    之案件，其中被害者亦不乏有高學歷、收入優渥或具相當社
    會經驗之人，受騙原因亦甚有不合常情者。若一般人因詐欺
    集團引誘而陷於錯誤，進而交付鉅額財物，則金融帳戶持有
    人因相同原因陷於錯誤，提供金融帳戶資料，誠非難以想像
    之事，當不能以吾等客觀常人智識經驗為基準，遽而推論提
    供帳戶者必具有相同警覺程度、對構成犯罪之事實必有預見
    。又提供金融帳戶予詐欺集團將遭受刑事追訴，業經政府多
    方宣導周知，多數犯罪者亦因此遭到司法判刑制裁，因此詐
    欺集團亦察覺不易經由傳統收購手法蒐集人頭金融帳戶，遂
    改弦易轍，以迂迴或詐騙手法取得金融機構帳戶，故邇來詐
    欺集團利用亟需用錢之人，因有不良信用紀錄或苦無資力提
    供擔保，無法順利向一般金融機構借貸，而以代辦貸款為名
    義，藉此詐取金融帳戶資料者，不乏其例；故在經濟拮据之
    情形下，因辦理貸款過於急切，實難期待一般民眾均能詳究
    細節、提高警覺而免遭詐騙、利用。是以，被害者除遭詐騙
    一般財物外，亦有可能遭人詐騙金融帳戶，自不得遽以認定
    因辦理貸款者交付金融帳戶資料，即必有幫助詐欺取財或幫
    助洗錢之認知與故意。查被告於案發時年滿33歲，自述教育
    程度為高中畢業（但依卷內個人戶籍資料查詢結果，被告教
    育程度應係高職肄業，見本院審金訴卷第25頁），過往並無
    詐欺、洗錢案件相關犯罪紀錄之素行，有臺灣高等法院被告
    前案紀錄表在卷可按，另由卷附「霧云企業社」商業登記申
    請書所載（見本院審金訴卷第69頁），被告當時係獨資經營
    五金百貨店面約1年時間，為資本額20萬元之小本經營生意
    ，且被告自述因涉入此案與疫情關係，已無資金繼續經營；
    參以被告於偵查及本院準備程序時供稱：我問過很多家銀行
    ，但因為我跟銀行很少往來，所以銀行對我審核很嚴格，貸
    款一直貸不下來。我問過很多家，有玉山、華南，是我親自
    到銀行要申辦貸款，受理人員跟我說我本身評分不是很好，
    他們給我的利率很高，玉山、華南的人員沒有跟我提過可以
    用做金流的方式來提高核貸率或較為優惠的利率。做金流的
    方式我是第一次聽過，我有跟自稱新光銀行的人員提到之前
    在別家銀行評分的問題，他說要請會計幫我做金流，試試看
    能否貸得好一點（見士檢偵卷二第29頁，本院金訴卷第30至
    31頁），堪認被告在金融貸款方面之經驗尚有未足，又在親
    赴銀行辦理貸款未果後，面臨經濟拮据急須資金之情形下，
    適有來電號碼顯示為新光銀行之人員致電推銷貸款，被告因
    此相信「張專員」確為新光銀行人員、「Alex 陳」亦為與
    銀行合作之會計師，並因先前以正規方式未能成功貸款，自
    然心起另闢途徑辦貸之想法，故而對渠等僅透過通訊軟體聯
    繫之方式辦理，難期被告可立即察覺異狀，是被告因係相信
    「張專員」、「Alex 陳」所述可利用匯入、轉出及提領款
    項之方式，製造金流、財力證明，以俾美化其資力、條件，
    使其得以順利獲得額度較高或利率較優之貸款等說法，方提
    供其前開2個帳戶之存摺、提款卡及密碼予對方，此情尚非
    不能想像或不可理解之作法。是本件應係被告辦理貸款過於
    急切，始讓詐欺集團成員趁隙施用詐術得逞，致被告聽從對
    方所言，堅信是為了貸款及美化帳戶之說法，而提供其帳戶
    資料。就此而論，尚難逕認被告係在已預見其帳戶資料可能
    淪為詐欺取財或洗錢之工具下，仍提供予不具信賴關係之人
    ，容任對方為不法之用途。
(六)至被告提供帳戶資料予他人，希冀藉由製造金流美化帳戶，
    雖被告不無以此方式訛詐銀行之主觀認知，此作法亦與當今
    民眾向銀行融資貸款之程序有違。然查，申辦貸款者未必均
    自始無還款能力，或嗣後必然欠債不還，而具有使銀行陷於
    錯誤以交付款項之詐欺故意，自不能認所有「美化帳戶」之
    行為一概當然構成詐欺；且縱令被告認識「美化帳戶」係屬
    帳戶之「非法使用」，亦無從直接認定被告認識將本件2個
    帳戶資料交予他人，係作為詐騙一般民眾之工具使用，蓋二
    者對象不同、行為模式大異，申言之，被告同意對方以製造
    金流方式以利貸款，屬被告向銀行貸款是否涉及手續不當之
    問題，與被告同意或容任詐欺集團以其帳戶作為向第三人詐
    騙財物之工具，難以等同視之。準此，倘行為人就構成要件
    事實之認識，僅需掩蓋於「非法」二字之大旗下，則任何人
    均可能輕易入罪，亦無需法典條列以明文規範人民行為之準
    則。從而，尚難因對方告知被告交付帳戶資料之目的係為美
    化帳戶一情，即推認被告具有幫助詐欺取財及幫助洗錢之不
    確定故意。
(七)按刑法上幫助犯之成立，須行為人基於幫助正犯犯罪之意思
    ，予正犯以精神上或物質上之助力而參與犯罪構成要件以外
    之行為，以助成正犯犯罪之實施為要件。是行為人之行為在
    外形上，雖可認為幫助，但其對正犯之犯罪，無違法之認識
    ，而欠缺幫助犯罪之故意，即難論以幫助犯。本件被告係因
    辦理貸款而交付帳戶資料，業如前述，或能認其上開所為，
    欠缺注意而明顯有過失，然刑法對於過失幫助詐欺，或洗錢
    防制法對於過失幫助洗錢，並未設有處罰規定，是被告至多
    僅因其過失，應負民事侵權行為損害賠償責任，對於其上開
    2個帳戶落入詐欺集團手中，在訛騙告訴人詹美玲等3人後，
    作為收受贓款之工具，難認有何預見其發生而不違背本意之
    犯意，被告所為與幫助詐欺取財罪及幫助洗錢罪之構成要件
    誠屬有間。又被告因其輕率之疏失，致被告前揭上海銀行、
    玉山銀行帳戶遭不詳詐欺集團持用，作為詐騙告訴人詹美玲
    等3人匯入款項之工具，被告固已於本院審理期間與告訴人
    詹美玲等3人成立調解或和解，承諾日後將賠償對方損害，
    然此究屬雙方關於賠償合意，無關犯罪事實之認定，其紛爭
    解決涉有訴訟考量，不足為被告罪責之證明。
(八)綜上各節，被告及辯護人所辯顯非無憑，則被告將上開2個
    帳戶之存摺、提款卡及密碼交付時，對於將幫助他人為詐欺
    取財、洗錢之不法使用等狀況，主觀上是否已有認識、已能
    預見其發生，實仍存有合理之懷疑。　
六、從而，被告供稱其係為辦理貸款，因此誤信由詐欺集團成員
    塑造為銀行辦理貸款專員、會計師之外觀，進而提供其帳戶
    資料，其亦屬受騙，並無幫助詐欺取財或幫助洗錢之犯意，
    所辯情詞尚非無據。是本件公訴人所提出之前開證據或指出
    之證明方法，於訴訟上之證明，仍未達於通常一般之人均不
    致有所懷疑，而得確信被告為有罪之程度，既存有合理之懷
    疑，即屬不能證明被告犯罪，揆諸前開規定及說明，自應為
    無罪判決之諭知。　　
七、退併辦部分：
　　本件既經本院為無罪判決之諭知，則臺灣士林地方檢察署檢
    察官110年度偵字第7154號移送併辦部分，與本件自不生裁
    判上一罪之關係，本院無從就併案部分加以審理，應退回由
    檢察官另為適法處理，末此敘明。　　
據上論斷，應依刑事訴訟法第301條第1項，判決如主文。
本案經檢察官呂永魁提起公訴，檢察官吳昭瑩到庭執行職務。
中　　華　　民　　國　　111 　年　　3 　　月　　8 　　日
                   刑事第三庭 審判長法  官  蕭文學
　　　　　　　                  　　法  官  葛名翔
　　　　　　　　　                  法  官  李東益
以上正本證明與原本無異。
如不服本判決應於收受送達後20日內向本院提出上訴書狀，並應
敘述具體理由。其未敘述上訴理由者，應於上訴期間屆滿後20 
日內向本院補提理由書 (均須按他造當事人之人數附繕本 )「切
勿逕送上級法院」。
                                    書記官  謝涵妮
中　　華　　民　　國　　111 　年　　3 　　月　　8 　　日